臺灣高等法院刑事判決　　　　　　　　　　　　　九十三年度上訴字第二六六六號
　　上　訴　人　臺灣臺北地方法院檢察署檢察官
　　被　　　告　甲○○
　　指定辯護人　本院公設辯護人　王永炫
右上訴人因被告違反麻醉藥品管理條例案件，不服台灣台北地方法院九十三年度訴緝
字第三○號，中華民國九十三年六月三日第一審判決（起訴案號：台灣台北地方法院
檢察署八十七年度偵字第七九○一號）提起上訴，本院判決如左：
    主  文
上訴駁回。
    理  由
一、公訴意旨略以：被告甲○○於民國八十七年三月二十二日晚間，在臺北市○○區
    ○○路一三七巷二五號三樓，以新臺幣（下同）二千元之代價販賣安非他命一小
    包予趙謙美。嗣於同年四月十六日及二十二日，經臺北市政府警察局松山分局及
    信義分局警員持搜索票至上址搜索，在甲○○房間、梳妝臺抽屜內起獲安非他命
    十二包（毛重五點九二公克、淨重二點六五公克）、吸食器一支、錫箔紙一張等
    物，因認被告甲○○涉有修正前行為時麻醉藥品管理條例第十三條之一第二項第
    一款販賣麻醉藥品安非他命罪嫌。
二、被告甲○○於本院未到庭陳述，其於原審法院堅決否認有販賣安非他命之犯行，
    辯稱：警方查獲之安非他命是供自己施用，此可由查獲之物有吸食器、錫箔紙等
    吸食工具可證。趙謙美是在臺北監獄認識，基於同情讓趙謙美暫住其的住處，趙
    謙美施用毒品，又並向其要錢，乃不讓她繼續住，引起她的不滿，因而挾怨報復
    等語。而公訴人認被告犯罪，係以證人趙謙美警詢時之證述及在被告處查獲有安
    非他命為其論據。
三、經查：
（一）按犯罪事實應依證據認定之，無證據不得認定其犯罪事實。又不能證明被告犯
      罪者，應諭知無罪之判決，刑事訴訟法第一百五十四條第二項、第三百零一條
      第一項分別定有明文。所謂證據，須適於為被告犯罪事實之證明者，始得採為
      斷罪資料，如未能發現相當證據，或證據不足以證明，自不能以推測或擬制之
      方法，以為裁判基礎（最高法院五十三年臺上字第二七五○號判例意旨參照）
      。
（二）證人趙謙美雖於警詢中陳稱向被告購買安非他命云云。但證人趙謙美自檢察官
      偵查中及法院審理時均傳喚並囑託拘提無著。按刑事審判為發現實體之真實，
      對於人證之調查，係採言詞及直接審理方式，如證人僅以書面陳述，或由司法
      警察官將其查詢證人之結果或所得心證，製作書函，因事實審法院對該書函無
      從依言詞及直接審理方式予以調查，尤不可能使被告對之行使憲法正當法律程
      序所保障之詰問權，自不應認該書函具有證據能力，惟事實審法院非不可傳訊
      該證人或司法警察官，依言詞及直接審理方式，加以調查（最高法院八十八年
      度臺上字第二六九五號判決意旨參照）。本件證人趙謙美僅在警詢時雖陳述自
      被告買受安非他命，但其陳述未具結，保障其據實陳述。且亦無從就其陳述透
      過直接審理及被告或辯護人以詰問方式加以調查真實性，尚難認趙謙美於警詢
      時之陳述有證據能力。再衡之情理，證人在表達過去發生之事實時，涉及到此
      證人的知覺、記憶、表達能力以及與被告之恩怨關係，會發生錯誤、瑕疵或攀
      誣等情。為能讓證人能為真實之陳述，法律上之制度證人應經「具結」及「詰
      問」之後，證詞始能採為判決之基礎。具結程序即為能使證人了解其陳述真實
      之重要性及違反受偽證罪之處罰；詰問程序即是透過對證人之交互訊問，特別
      是不利當事人一方的詰問，可發現證人陳述是否存在之瑕疵。證人趙謙美既無
      從讓被告或辯護人有機會在公開法庭詰問，且證人趙謙美更未曾具結而擔保證
      述之真實，尚難僅憑證人趙謙美警詢時之陳述，遽採為不利被告之證據。
（三）臺北市政府警察局信義分局警員聲請搜索票搜索被告住處時，雖提供祕密證人
      Ａ１之警詢筆錄，指證被告有販賣安非他命之情節云云（見臺灣臺北地方法院
      檢察署八十七年度聲字第九二一號偵查卷宗第五頁、第六頁）。然原審法官命
      承辦警員賴茂進協同該祕密證人到庭，但該祕密證人Ａ１現已無法找到，業據
      承辦警員賴茂進證述在卷。該秘密證人Ａ１亦不能以具結及詰問方式確保其證
      述內容真實無瑕疵，況該秘密證人Ａ１於警訊所述，僅稱被告持有安非他命，
      要出門與人交易云云（見八十七年聲字第九二二號偵查卷第五頁背面）。並未
      目睹或親自經歷被告販賣安非他命之行為，該秘密證人Ａ１警訊陳述內容，亦
      不足為被告不利之認定。
（四）至在被告住處雖查獲有安非他命十二包，公訴人認安非他命係以小包裝分裝，
      為隨時可販賣之狀態，作為被告販賣安非他命之依據。惟持有安非他命或販賣
      或轉讓或供己施用或單純持有，原因不一，仍須有積極證據證明其目的，不能
      以推測之詞，認持有毒品即為販賣。且被告持有之被查獲扣案安非他命，為其
      向冷春明（冷春明販賣安非他命之犯行，業經判處有期徒刑十年確定，有臺灣
      高等法院臺南分院判決、最高法院判決在卷可憑）所購得，為被告及證人冷春
      明於原審審理時所一致陳述無訛。證人冷春明另於原審證述其自八十七年二月
      至八十七年四月間賣過安非他命給被告三次、每次都是兩公克五千元等語。被
      告被查獲持有之安非他命十二包，淨重約二點六五公克，有贓證物品清單在卷
      可稽。則可認被告被查獲安非他命持有之數量大約為冷春明賣給被告一次多一
      點之數量，尚難以被告持有少量約二點六五公克安非他命，即遽認其販賣。至
      安非他命分裝成十二袋，亦不能排除自己施用而分裝，如同一般病患，服用藥
      物，事先均分別包裝各次之量，再被告為警查獲於八十七年四月二十二日晚間
      七時許所採集之尿液經送驗結果，呈安非他命陽性反應，有臺北市立療養院煙
      毒尿液檢驗報告書附卷足稽，是被告辯稱扣案之安非他命為自己施用等語，應
      屬有徵。
（五）綜上所述，公訴人之舉證或無證證據能力或屬推測之論。此外，復查無其他積
      極證據，足資證明被告有販賣安非他命之犯行，自不能證明被告犯罪。
四、原審認不能證明被告有販賣麻醉藥品安非他命之犯行，為其無罪之諭知，於法並
    無不合。公訴人上訴意旨，仍指被告犯罪，但未能提出其他證據，核無理由，上
    訴應予駁回。
五、關於被告施用安非他命犯行之部分，公訴人並未起訴，不在本案審判範圍，被告
    持有安非他命之低度行為，應為施用之高度行為所吸收，本院不得對之為審判，
    附此說明。
六、被告經合法傳喚，無正當理由未到庭，爰不待其到庭陳述，逕行判決。
七、據上論斷，應依刑事訴訟法第三百六十八條、第三百七十一條，判決如主文。
本案經檢察官陳明光到庭執行職務。
中　　　華　　　民　　　國　　九十三　　年　　　十一　　月　　  十  　　日
                              臺灣高等法院刑事第二十庭
                                  審判長法  官  趙　功　恆
                                        法  官  李　春　地
                                        法  官  李　世　貴
右正本證明與原本無異。
如不服本判決，應於收受送達後十日內向本院提出上訴書狀，其未敘述上訴之理由者
並得於提起上訴後十日內向本院補提理由書（均須按他造當事人之人數附繕本）。
                                        書記官  孫　佩　琳
中　　　華　　　民　　　國　　九十三　　年　　 十一 　　月　　　十　　　日
